【裁判字號】    99,交抗,193
【裁判日期】    991029
【裁判案由】    聲明異議
【裁判全文】
臺灣高等法院臺南分院交通事件裁定    99年度交抗字第193號
抗  告  人   甲○○
即受處分人
上列抗告人即受處分人因違反道路交通管理處罰條例案件，不服
臺灣嘉義地方法院中華民國99年9月30日所為裁定（99年度交聲
字第550號，處分案號：嘉監義裁字第裁76-L00000000號），提
起抗告，本院裁定如下：
    主  文
抗告駁回。
    理  由
一、抗告意旨略以：原處分機關將裁決書寄送到戶籍地，然因房
    屋已賣掉並搬至嘉義市○○街75巷7號現址，致耽誤期間，
    直至到監理所辦理，經人轉知才到頭橋郵局領收。抗告人因
    家庭狀況不好尚有小孩要養，太太離去，望能網開一面，爰
    依法提起抗告云云。
二、本件異議意旨略以：受處分人即異議人因酒後駕車經警方以
    公共危險罪移送嘉義地方法院檢察署，經檢察官諭知服義務
    勞務並予緩起訴處分，今已期滿，嘉義市監理站裁處罰鍰45
    ,000元，基於行政罰法第26條規定一罪不二罰，請撤銷該罰
    鍰並准予免罰等語。
三、經查：
  (一)按受處分人，不服道路交通管理處罰條例第8條主管機關所
    為之處罰，得於接到裁決書之翌日起二十日內，向管轄地方
    法院聲明異議；又依上開規定聲明異議之期間，自裁決送達
    之翌日起算，並得依法扣除在途期間；另交通法庭認聲明異
    議不合法律上之程式或其異議權已經喪失者，應以裁定駁回
    之，道路交通管理處罰條例第87條第1項、道路交通案件處
    理辦法第12條、第18條前段分別定有明文。再按處理違反道
    路交通管理事件，有關文書送達之程序，依行政程序法之規
    定，違反道路交通管理事件統一裁罰基準及處理細則第5條
    定有明文。而依行政程序法第68條第1項、第74條第1項、第
    2項規定：送達由行政機關自行或交由郵政機關送達；送達
    不能依前2條規定為之者，得將文書寄存送達地之地方自治
    或警察機關，並作送達通知書兩份，一份黏貼於應受送達人
    住居所、事務所、營業所或其就業處所門首，另一份交由鄰
    居轉交或置於該送達處所信箱或其他適當位置，以為送達；
    前項情形，由郵政機關為送達者，得將文書寄存於送達地之
    郵政機關。至於受送達人實際於何時受領該送達文書，均與
    合法送達之效力不生影響。再前開所稱「住居所」係民法上
    概念（即民法第20條至第24條所規定），指當事人依一定事
    實，足認以久住之意思，住於一定之地域者，即為設定其住
    所於該地；所謂「一定事實」，包括戶籍登記、居住情形等
    ，尤以戶籍登記資料為主要依據，但不以登記為要件。而戶
    籍法所為之戶籍住址之登記（戶籍法第1條參照），採形式
    主義，未登記不發生戶籍法上效力。戶籍登記之住址（即戶
    籍所地址），則為戶籍管轄區內之處所，主要發生選舉、兵
    役、教育等公法上效力，與住居所為民法上法律行為的準據
    ，發生各種民事上的效力，二者規範意旨不同。實務上戶籍
    法上的住址與民法上的住居所，絕大多數情形雖為同一處所
    ，但並非當然同一，然不論法院或行政機關在調查「住所」
    時，通常均以戶籍登記的住址為認定標準。
  (二)再按道路交通管理處罰條例第89條前段雖規定「法院受理有
    關交通事件，準用刑事訴訟法之規定」；而刑事訴訟法第62
    條復規定：「送達文書，除本章有特別規定外，準用民事訴
    訟法之規定」。惟監理站之裁決書性質上係屬行政文書，非
    法院受理有關交通事件之文書，故其送達本即應直接適用行
    政程序法之規定，而無再輾轉準用其他規定之必要。再按行
    政程序法第74條之寄存送達規定並無就行政文書送達之生效
    時間另為規定，自應認以寄存之日起即為送達生效之日（臺
    灣高等法院暨所屬法院97年法律座談會刑事類提案第42號意
    旨參照）。又寄存送達之文書，已使應受送達人可得收領、
    知悉，其送達之目的業已實現，自應發生送達之效力。
  (三)查受處分人自民國85年8月21日起戶籍即設於嘉義縣民雄鄉
    福興村新興13號之5至今，本件原處分機關於99年8月11日所
    為之嘉監義裁字第裁76-L00000000號裁決書交由郵政機關向
    受處分人戶籍地為送達，惟因未獲會晤本人且無受領文書之
    同居人、受雇人或應受送達處所接收郵件人員，而在99年8
    月17日寄存於頭橋郵局，並作送達通知書2份，1份黏貼於應
    受送達人門首，1份置於該受送達處所信箱或其他適當位置
    ，以為送達等情，有受處分人全戶戶籍資料查詢結果及原處
    分機關送達證書在卷可參，堪認原處分機關業將本件裁決書
    合法送達予受處分人，寄存送達之文書，已使受處分人可得
    收領、知悉，其送達之目的業已實現，自應發生送達之效力
    ，並以寄存之日視為受處分人收受送達之日期。
  (四)而受處分人居住於嘉義縣，依據法院訴訟當事人在途期間標
    準，受處分人提出異議之在途期間為2日，受處分人如對原
    處分機關是項裁決不服欲提起異議，其20日之合法提出異議
    期間應自99年8月18日（即其裁決書寄存送達之翌日）起算
    至99年9月6日止，加計在途期間2日，至99年9月8日止，亦
    即受處分人至遲應於99年9月8日向原處分機關或原審具狀聲
    明異議，然受處分人遲至99年9月27日始向原審提出異議，
    有該異議狀上所蓋原審收文章戳章附卷可稽，則受處分人提
    出本件聲明異議，已逾20日之法定期間，顯然不合法律上程
    式，且無從補正，核諸前揭說明，自應將本件異議駁回。
  (五)抗告意旨另以：其因家庭狀況不好尚有小孩要養，太太離去
    ，望能網開一面云云，縱令屬實，亦不足以作為交通違規案
    件免罰之事由，抗告意旨執此為辯，並不可採。
  (六)綜上所述，原審以抗告人對本件裁決書處分聲明異議，已逾
    道路交通管理處罰條例第87條第1項所定之二十日不變期間，
    其對本件裁決書處分聲明異議已不合法律上之程式，且無從
    補正，而駁回抗告人之異議；本院經核並無違誤。抗告人抗
    告意旨指摘原裁定不當，請求撤銷原裁定，為無理由，應予
    駁回。
四、據上論結，應依道路交通案件處理辦法第26條，刑事訴訟法
    第412條，裁定如主文。
中    華    民    國    99    年    10    月    29    日
                  刑事第六庭    審判長法  官  董武全
                                      法  官  林英志
                                      法  官  孫玉文
以上正本證明與原本無異。
不得再抗告。
                                      書記官  林宛妮
中    華    民    國    99    年    10    月    29    日

司法院資訊處製作；財團法人民間司法改革基金會備份。
